【裁判字號】    95,聲再,1
【裁判日期】    950913
【裁判案由】    聲請再審
【裁判全文】
臺灣苗栗地方法院民事裁定               95年度聲再字第1號
再審聲請人  依信塑膠工業股份有限公司
法定代理人  甲○○
再審相對人  乙○○
上列當事人間撤銷假扣押事件，再審聲請人對於本院民國95年7
月25日以95年度裁全聲字第34號確定裁定聲請再審，本院裁定如
下：
    主    文
本院九十五年度裁全聲字第三四號裁定廢棄。
上開廢棄部分，再審相對人於前程序的聲請駁回。
再審聲請程序費用及再審聲請前程序費用均由再審相對人負擔。
    理    由
一、按民事訴訟法第496 條第1 項第1 款所謂適用法規顯有錯誤
    ，係指確定判決所適用之法規，顯然不合於法律規定，或與
    司法院現尚有效及大法官會議之解釋，或本院現尚有效之判
    例顯有違反，或消極的不適用法規，顯然影響裁判者而言，
    並不包括判決理由矛盾、理由不備、取捨證據及認定事實錯
    誤之情形在內，最高法院著有92年度台上字第320 號裁判意
    旨可資參照。本件再審聲請人主張原確定判決有適用法規顯
    有錯誤且顯然影響裁判之情，經核並無不合（理由詳如後述
    ），再審聲請人聲請再審應予准許。又本院95年度裁全聲字
    第34號撤銷假扣押之裁定業於民國95年8 月14日確定，業經
    本院依職權調閱無訛，再審聲請人於同年月23日提起本件訴
    訟，尚未逾民事訴訟法第500 條第1 項30日之不變期間，合
    先敘明。
二、次按本案尚未繫屬者，命假扣押之法院應依債務人聲請，命
    債權人於一定期間內起訴；債權人不於第一項期間內起訴或
    未遵守前項規定者，債務人得聲請命假扣押之法院撤銷假扣
    押裁定，民事訴訟法第529 條第1 、4 項定有明文。次按裁
    定已經確定，而有民事訴訟法第496 條第1 項或第497 條之
    情形者，得準用同法第5 編再審程序之規定，聲請再審，同
    法第507 條定有明文。又法院依民事訴訟法第529 條規定所
    定之期間，係裁定期間，非不變期間，故債權人雖未於裁定
    所定期間內起訴，而於命假扣押之法院為撤銷假扣押之裁定
    前起訴者，法院即不得為撤銷假扣押之裁定，有最高法院65
    年台抗字第392 號判例意旨參照。
三、本件再審聲請意旨略以：再審聲請人前向本院聲請對再審相
    對人之財產執行假扣押，業經本院以93年度裁全字第771 號
    假扣押裁定執行查封登記完畢。嗣再審相對人聲請以本院95
    年度聲字第175 號裁定命再審聲請人於7 日內就欲保全執行
    之請求向管轄法院起訴，再審聲請人即為起訴，並以本院以
    95年度訴字第245 號訴訟繫屬在案，然復於95年7 月4 日撤
    回起訴而發生訴訟繫屬消滅事由。再審相對人遂聲請撤銷上
    揭假扣押裁定，本院並以95年度裁全聲字第34號裁定確定撤
    銷本院93年度裁全字第771 號裁定確定。再審聲請人雖於95
    年7 月4 日撤回本院95年度訴字第245 號訴訟，惟已於同日
    向合意管轄之臺灣南投地方法院（下稱南投地方法院）起訴
    ，經南投地方法院以95年度訴字第275 號受理中。是以，再
    審聲請人已於本院為撤銷假扣押裁定前為起訴，本院以再審
    聲請人未起訴為由遽以撤銷假扣押裁定，應符合民事訴訟法
    第496 條第1 項第1 款「適用法規顯有錯誤」之再審事由，
    為此請求如主文第1 、2 所示等語。
三、經查：再審聲請人雖未於本院95年度聲字第175 號民事裁定
    所定期間內起訴，惟在本院同年月25日為撤銷假扣押裁定前
    ，即同年月7 日已向合意管轄之南投地方法院起訴，並經南
    投地方法院以95年度第275 號審理進行中，此有再審聲請人
    提出南投地方法院民事庭通知書一紙在卷可稽，且本院並依
    職權向該院查核無訛。基此，參酌上開說明，再審聲請人既
    已先於撤銷假扣押裁定前提起訴訟，則命假扣押之法院即不
    得撤銷假扣押之裁定，本院疏未查覺而以95年度裁全聲字第
    34號為撤銷假扣押之裁定，且業已確定在案，自有未當，係
    屬民事訴訟法第496 條第1 項第1 款「適用法規顯有錯誤」
    之情形。從而，再審聲請人以原裁定具有民事訴訟法第496
    條第1 項第1 款之事由提起本件訴訟，為有理由，應予准許
    ，爰裁定如主文所示。
四、綜上所述，本件再審之聲請為有理由，依民事訴訟法第507
    條、第505 條、第95條、第78條，裁定如主文。
中    華    民    國    95    年    9     月    13    日
                  民事庭  法   官  吳振富
正本係照原本作成。
如不服本裁定應於送達後10日內向本院提出抗告狀，並繳納抗告
費新臺幣1,000元。
                          書記官  陳玲誼
中    華    民    國    95    年    9     月    13    日


司法院資訊處製作；財團法人民間司法改革基金會備份。
